# Arbeitsblatt 1 {.unnumbered}

---
title:  "Arbeitsblatt 1"
author: "Christoph Hofer"
date:   "`r Sys.Date()`"
editor: 
  visual:
    mardown: 
      wrap: 72
lang: de
language: 
  title-block-author-single: "Autor:"
  title-block-published: "Version vom:"
format:
  html:
    embed-resources: true
    toc: true
    toc-depth: 3
    theme: sandstone
    fig-width: 8
    fig-height: 6
    fig-align: "center"
    fig-caption: true
    df-print: kable
    highlight: "monochrome"
---

```{css, echo = FALSE}
.justify {
  text-align: justify
}
```

## Aufgabe 1: Reshaping Data I {.justify}

Transformieren Sie den in R vorhandenen Datensatz iris ins long-Format, so dass die vier At- tribute Sepal.Length Sepal.Width, Petal.Lengthund Petal.Width (Längen der Blüten- und Kelchblätter von Schwertlilien) in einem Faktor type zusammengefasst sind und die Messwerte in der Spalte cm. Ersetzen Sie den Punkt in den Attributnamen durch \_ (underscore) und setzen Sie alles in Kleinschreibung. Verwenden Sie dazu die Funktionen rename_with() mit gsub() sowie pivot_longer(). Falls sie gsub() nicht kennen, können Sie auch einfach rename() verwenden.

```{r, echo=F, eval=T}


```

[TEXT EINGABE]{style="color:#3C5AB4"}

## Aufgabe 2: Reshaping Data II {.justify}

Transformieren Sie den im R-Paket tidyr enthalten Datensatz who ins long-Format. Der Datensatz enthält von 1980 − 2013 eine Teilmenge der Daten aus dem Globalen Tuberkulosebericht der WHO und den dazugehörigen globalen Bevölkerungsgruppen. Die Spalten 5 − 60 sollen dabei in die vier Spalten diagnosis, gender, age und count transformiert werden. Eine detailierte Beschreibung der Spalten 5 − 60 finden Sie unter Details auf der Hilfeseite zum Datensatzes (?who). Die Funktionen substr() und gsub() können Ihnen dabei helfen.

```{r, echo=F, eval=T}
?who
```

## Aufgabe 3 {.justify}

TEXT

```{r, echo=T, eval=T}


```
