# Übungsblatt 4 – Logistische Regression {.unnumbered}

---
title:  "Übungsblatt 4 – Logistische Regression "
author: "Marcel Dettling"
date:   "`r Sys.Date()`"
editor: visual
lang: de
language: 
  title-block-author-single: "Autor:"
  title-block-published: "Version vom:"
format:
  html:
    embed-resources: true
    toc: true
    toc-depth: 2
    theme: sandstone
    fig-width: 8
    fig-height: 6
    fig-align: "center"
    fig-caption: true
    df-print: kable
    highlight: "monochrome"
---

```{css, echo = FALSE}
.justify {
  text-align: justify
}
```

## Aufgabe 1 {.justify}

In dieser Aufgabe soll der Datensatz `mobility.rda` analysiert werden. Er beinhaltet 10'000 Beobachtungen von 8 Prädiktoren und der Zielvariable `churn`.

```{r, echo=T, eval=T}
load("mobility.rda")
```

### Teilaufgabe a)

Erzeugen sie einen Mosaikplot der beiden Variablen Dauer und Alter. Sind diese beiden Variablen kollinear? Was sind die Implikationen einer Kollinearität zwischen zwei Prädiktoren wenn es um die Churn-Vorhersage geht?

```{r}
par(mfrow = c(1, 2))
mosaicplot( ~ duration + age, data = mobility, col = rainbow(5, s = 0.5))
mosaicplot(~age + duration, data = mobility, col = rainbow(8, s = 0.5))
```
[bis zum Alter von 60 scheint die Dauer zu steigen, also kolinear. man könnte beim model auf eine von beiden verzichten.]{style="color=#0000B8, font-weight=bold"}

### Teilaufgabe b)

Passen sie nun ein logistisches Regressionsmodell mit allen Prädiktoren an. Führen sie eine Residuenanalyse aus. Gibt es Auffälligkeiten bei diesem Modell?
```{r}
fit <- glm(churn ~ ., data = mobility, family = binomial)
summary(fit)
par(mfrow =  c(2,2))
plot(fit, pch = 20)
```
[technisch ok, insgesamt schwierig zu interpretieren, Tuskey-Anscombe (oben links): keine Beanstandung,]{style="color:#0000B8, font-weight:bold"} [normal QQ-Plot (oben rechts): eh nicht aussagekräftig bei logit-Regressionen,]{style="color:#0000B8, font-weight:bold"} [Scale-Location (unten links): ]{style="color:#0000B8, font-weight:bold"}

### Teilaufgabe c)

Führen sie den globalen Test durch. Fällt er signifikant aus? Welche Möglichkeiten bestehen sonst noch, um die Güte des Modells auf einer leicht interpretierbaren Skala zu kommunizieren?

```{r}
pchisq(fit$null.deviance - fit$deviance, df = 2, lower.tail = FALSE)
```
[der fit mit allen Prädiktoren ist im Vergleich zum fit ohne Prädiktoren deutlich signifikant.]{style="color:#0000B8, font-weight:bold"}

```{r}
summary(fit)
```
```{r}
pred <- factor(predict(fit, type = "response") > 0.5, levels = c("FALSE", "TRUE"))
table(mobility$churn, pred)
```

[das Modell kann also keinen individuellen Churn vorhersagen. allerdings kann es die signifikanten Prädiktoren herausfiltern]{style="color:#0000B8, font-weight:bold"}

### Teilaufgabe d)

Eliminieren sie dann unnötige Prädiktoren durch Verwendung der Funktion `step()`. Prüfen sie ebenso, ob die Aufnahme von Interaktionstermen ins Modell einen Vorteil bringt. Welche Terme verbleiben im finalem Modell? Welche sind signifikant, welche nicht?

```{r}
fit.red <- step(fit, trace = 0)
coef(fit.red)
fit.red$anova
```
```{r}
fit.min <- formula(churn ~ 1)
fit.max <- formula(churn ~ (duration + liability + gender + age + payment + n.loc.1k + n.r.11 + n.loc.u)^2 )
scope.i <- list(lower = fit.min, upper = fit.max)
fit.red.i <- step(fit, scope = scope.i, trace = 0)
fit.red.i$anova
drop1(fit.red.i, test = "Chisq" )
```
[alle 4 selektierten Prädiktoren sind signifikant]{style="colour:#0000B8, font-weight:bold"}

### Teilaufgabe e)

Erzeugen sie eine Vorhersage für die Churn-W'keit für einen männlichen Kunden, welcher 42 Jahre alt ist, bereits 7.5 Jahre Kunde ist und einen Zusatzversicherung für die Haftpflicht hat. Er zahlt jeweils per Kreditkarte, hat 12 Standorte innerhalb von 1km um seinen Wohnort. Letztes Jahr hat er 4x ein Mobility-Auto benutzt, wobei diese an 3 verschiedenen Locations gemietet wurden. Geben sie auch ein 95%-Vertrauensintervall für die vorhergesagte Wahrscheinlichkeit an.

```{r}
dat <- data.frame(liability = "yes", gender = "M", age = "<60J", n.r.11 = "3-5")
predict(fit.red.i, newdata = dat, type = "response")
```
[Der Kunde wird mit einer Wahrscheinlichkeit von 1.24% seinen Vertrag kündigen]{style="colour:#0000B8, font-weight:bold"}

### Teilaufgabe f)

*(Advanced)* Erzeugen sie einen Lift-Chart zu diesem logistischen Modell.
